最高法院刑事判決　　　　　　　　　　　　　　　九十三年度台上字第二三０八號
　　上　訴　人　協成建材有限公司
　　兼右代表人　甲○○
　　上　訴　人　丙○○
　　　　　　　　乙○○
　　共　　　同
　　選任辯護人　洪三財律師
右上訴人等因違反廢棄物清理法案件，不服台灣高等法院中華民國九十年九月二十一
日第二審判決︵九十年度上訴字第一八五五號，起訴案號：台灣板橋地方法院檢察署
八十九年度偵字第一四九三九、一七六七四號︶，提起上訴，本院判決如左：
    主  文
原判決關於甲○○、丙○○、乙○○部分撤銷，發回台灣高等法院。
其他上訴駁回。
    理   由
甲、撤銷部分：
本件原判決認定：上訴人甲○○係上訴人協成建材有限公司︵以下簡稱協成公司︶負
責人，因執行建築材料銷售業務，常有客戶要求順道清理廢棄物︵包含建築材料廢棄
物及一般垃圾廢棄物︶，遂與上訴人即其兄弟丙○○及姪兒乙○○共同基於違反廢棄
物清理法之犯意聯絡，明知其等均未依廢棄物清理法之規定，列明專業技術人員與清
除工具方法設備及場所，向所屬地方機關申請核發許可證或核備文件，均係不得從事
廢棄物之貯存清除處理之人，仍自民國︵下同︶八十八年八月間起，將甲○○與丙○
○等兄弟所共有位於台北縣新莊市○○路五○八巷三十五弄十五號之土地︵新莊市○
○○段三角子小段一五三之四地號及一○七地號，地目田地︶，作為堆置廢棄物之場
所，並由丙○○與乙○○負責管理該堆置場，如載運廢磚頭堆置者，以每車六噸半計
算，收取新台幣︵下同︶一千元費用，如載運垃圾堆置者，以每車六噸半計算，收取
二千至二千三百元，每日約收取二至三車數量，每月所營收利潤約八萬元，以此方式
將廢棄建築材料及一般垃圾廢棄物予以露天堆置貯存，未有防止地面水、雨水及地下
水流入滲透之設備或措施，丙○○與乙○○再將該處堆置物加以分類，一般垃圾廢棄
物於該處焚化，其餘建築廢棄物則送至馬路或基地回填處理，以此方式處理廢棄物；
嗣因該處影響附近環境衛生，經民眾向警方檢舉後，由環保警察隊第一中隊於八十九
年八月四日十二時四十分許，至現場查獲等情。因而維持第一審關於甲○○、丙○○
、乙○○部分論處甲○○法人之負責人，共同因執行業務，未領有廢棄物處理許可證
，從事廢棄物處理罪刑，及論處丙○○、乙○○法人之其他從業人員，共同因執行業
務，未領有廢棄物清除許可證，從事廢棄物處理罪刑，駁回各該上訴人等在第二審之
上訴，固非無見。
惟查：一、有罪判決書所記載之犯罪事實，為論罪科刑適用法律之基礎，故凡於適用
法律有關之重要事項，必須詳加認定，明確記載，然後於理由內敘明犯罪事實所憑之
證據及認定之理由，始足為適用法律之依據。原判決理由論斷稱﹁被告甲○○係公司
負責人，因執行業務違反廢棄物清理法第二十二條第二項第四款之未經許可從事廢棄
物處理罪。被告丙○○與乙○○，係公司之其他從業人員，因執行業務違反廢棄物清
理法第二十二條第二項第四款之罪。被告協成建材有限公司雖係法人，惟其代表人即
被告甲○○因執行業務而犯本件犯行，亦應依同法第二十二條第四項規定，科以同條
第二項之罰金刑﹂云云，然其對於甲○○與丙○○、乙○○共同為本件違反廢棄物清
理法之行為，如何係屬執行協成公司之業務，及丙○○、乙○○係在該公司擔任何項
職務，而為該公司之從業人員，俱未於事實欄內翔實記載及認定，於法自有未合。二
、上訴人行為後，廢棄物清理法業於九十年十月二十四日修正公布施行，於同年月二
十六日生效，將其中原第二十二條第二項之規定，移至第四十六條第一項，其法定刑
罰金部分，亦由原定﹁得併科一百萬元以下罰金﹂，修正為﹁得併科新台幣三百萬元
以下罰金﹂，且將該條項第四款原定﹁廢棄物清除、處理許可證或核備文件﹂，修正
為﹁廢棄物清除、處理許可文件﹂，就該罪構成要件，作部分之文字修正。原審於九
十年九月二十一日判決時，未及於判決內說明新舊法律之比較適用，逕適用修正前之
法律維持第一審判決，自屬無可維持。以上或為上訴意旨所指摘，或為本院得依職權
調查之事項，應認原判決關於上訴人甲○○、丙○○、乙○○部分有撤銷發回更審之
原因。
乙、駁回部分：
按刑事訴訟法第三百七十六條所列各罪之案件，經第二審判決者，不得上訴於第三審
法院，法有明文。本件上訴人協成公司部分，第一審法院係以修正前廢棄物清理法第
二十二條第四項規定，科以同條第二項之罰金刑，該罪係專科罰金，核屬刑事訴訟法
第三百七十六條第一款之案件。依首開說明，既經第二審判決，自不得上訴於第三審
法院︵本院八十九年三月二十八日、八十九年度第三次刑事庭會議決議(一)參照︶，該
上訴人竟對之提起上訴，顯為法所不許，此部分上訴應予駁回。
據上論結，應依刑事訴訟法第三百九十七條、第四百零一條、第三百九十五條前段，
判決如主文。
中　　　華　　　民　　　國　　九十三　　年　　　五　　　月　　　六　　　日
                              最高法院刑事第十庭
                                  審判長法官  呂　潮　澤
                                        法官  白　文　漳
                                        法官  吳　昆　仁
                                        法官  孫　增　同
                                        法官  吳　昭　瑩
      右正本證明與原本無異
                                              書  記  官
中　　　華　　　民　　　國　　九十三　　年　　　五　　　月　　 十一 　　日
                                                                        Ｅ
